【裁判字號】    95,交聲更,10
【裁判日期】    950413
【裁判案由】    交管條例聲異
【裁判全文】
臺灣板橋地方法院刑事裁定            95年度交聲更字第10號
原處分機關  交通部公路總局臺北區監理所
異  議  人  逸樺興業有限公司
代  表  人  乙○
上列異議人因違反道路交通管理處罰條例案件，不服本院於民國
94年12月30日所為94年度交聲字第2194號裁定，提起抗告，經臺
灣高等法院於民國95年2 月27日以95年度交抗字第109 號裁定撤
銷原裁定，發回本院更行審理，本院裁定如下：
    主  文
原處分撤銷。
逸樺興業有限公司汽車駕駛人在道路收費停車處所停車，未依規
定繳費，處罰鍰新臺幣佰元。
    理  由
一、本件聲明異議意旨詳如附件聲明異議狀所載。
二、按「汽車駕駛人在道路收費停車處所停車，未依規定繳費，
    主管機關應書面通知駕駛人於七日內補繳，並收取必要之工
    本費用，逾期再不繳納，處新臺幣三百元罰鍰」，修正後道
    路交通管理處罰條例第56條第2 項定有明文。
三、又異議人代理人李逸群於本院訊問時雖辯稱其當時停車之位
    置並未繪有停車格，且原處分機關亦無法證明其所停上開位
    置原有停車格云云。經查：
  (一)異議人逸樺興業有限公司（下稱逸樺公司）所有7K-3723 號
    自用小客車，於民國（下同）94年8 月29日9 時40十分許起
    ，停放在臺北縣三重市○○路○ 段上如本院94年度交聲字第
    2194號卷第16頁下方照片所示銀色小客車之位置，且異議人
    逸樺公司亦未依規定繳納上開停車費，臺北縣政府始以北縣
    交路停字第CNP507406 號舉發違反道路交通管理事件通知單
    舉發（按異議人逸樺公司於94年11月28日收受原處分機關上
    開裁決書，並於94年12月15日向本院具狀聲明異議，此有送
    達回證乙紙可憑）等情，業據告訴代理人李逸群於本院訊問
    時供承屬實，復有台北縣政府編號7419號之人工計時繳費通
    知單及臺北縣政府北縣交路停字第CNP507406 號舉發違反道
    路交通管理事件通知單各乙紙，在卷可稽，足堪認定。
  (二)又臺北縣三重市○○路○ 段於94年8 月28日之前，已經台北
    縣政府公告列為收費停車路段，並在上開路段兩端人行道上
    豎立停車收費路段之告示牌，此有臺北縣政府94年10月24日
    北府路停字第0940725910號函乙紙及上開告示牌之現場照片
    2 張，是上開路段於94年8 月29日之前，雖因路面柏油重鋪
    施工之故，而遭刨除，然台北縣政府既已先在上開路段兩端
    明顯處所之適當地點，豎立上開路段為收費停車路段之告示
    牌，有如上述，且異議人代理人李逸群於本院訊問時亦供稱
    其以前亦有停車在上開路段之停車格內，並有依法繳納停車
    費乙情（見本院卷95年4 月6 日訊問筆錄第2 頁）明確，足
    認台北縣政府對上開路段所為收費停車之行政處分，應有拘
    束一般人之效力，且台北縣政府已於用路人明顯可見之處所
    ，豎立上開告示牌，而異議人代理人李逸群亦明知上開路段
    原已設有收費停車之停車格，當天僅係因路面刨除施工之故
    ，自不影響上開路段已為收費停車路段之行政處分之效力，
    亦堪認定。
  (三)另異議人代理人李逸群於上開時地所停放上開自用小客車之
    位置，業據證人即開立上開停車繳費通知單之人員甲○○到
    院證稱：「（以異議人所述，當時停車位置如照片上銀色小
    客車所停放位置是否在柏油刨除前有畫停車格收費？）是。
    有停車收費」等語（見本院卷95年4 月6 日訊問筆錄第3 頁
    ）明確，雖證人甲○○於本院訊問時另證稱其已不記得異議
    人代理人李逸群所停位置之停車位編號等語在卷，然此乃因
    當時上開路段之路面柏油遭全數刨除所致，致甲○○在填製
    上開人工計時繳費通知單時，無法填上停車位編號，且異議
    人代理人李逸群所停放上開位置，亦經證人甲○○到院證稱
    確屬當時應該收費停車的停車格，有如上述，而上開路段經
    重新劃上停車位後，除可供停車之收費停車格（至於停車格
    編號在噴漆在人行道邊磚之上）之外，其餘則均劃上禁止臨
    時停車之紅線，此有上開路段重劃標線後之現場照片2 紙可
    稽，則甲○○所填製上開人工計時繳費通知單上雖未載有停
    車格號碼乙節，揆諸上述，自亦不足影響異議人代理人李逸
    群於上開時地停放上開自用小客車之事實，而為有利異議人
    之認定，至為灼然。
  (四)再者，道路交通管理處罰條例第56條之規定，業於94年2 月
    5 日經修正公布，並自自同年9 月1 日起生效施行，依修正
    後道路交通管理處罰條例，已刪除原第56條第1 項第11款「
    汽車駕駛人，在道路收費停車處所停車，不依規定繳費者，
    處新臺幣六百元以上一千二百元以下罰鍰」之規定，並於修
    正後道路交通管理處罰條例第56條第2 項增列「汽車駕駛人
    在道路收費停車處所停車，未依規定繳費，主管機關應書面
    通知駕駛人於七日內補繳，並收取必要之工本費用，逾期再
    不繳納，處新臺幣三百元罰鍰」，且依行政罰法第5 條亦規
    定「行為後法律或自治條例有變更者，適用行政機關最初裁
    處時之法律或自治條例。但裁處前之法律或自治條例有利於
    受處罰者，適用最有利於受處罰者之規定」，是本件異議人
    上開逾期未繳納停車費之違規行為，雖係於新法施行前所為
    ，然經比較新舊法之結果，以新法較有利於行為人，揆諸前
    揭說明，自應適用新法。本件異議人於向臺北縣政府提出申
    訴後，臺北縣政府已於94年10月24日函覆異議人可於文到7
    日內補繳停車欠費新臺幣80元而免罰，此有臺北縣政府94年
    10月24日北府路停字第0940725910號函乙紙可佐，足認主管
    機關已踐行修正後道路交通管理處罰條例第56條第2 項所定
    以書面通知駕駛人於7 日內補繳之程序，而異議人未於期限
    內補繳，原處分機關依法自得予以裁處，附此敘明。
四、綜上所述，原處分機關認異議人上開違規行為明確，而依修
    正前道路交通管理處罰條例第56條第1 項第11款之規定，裁
    處異議人罰鍰新台幣（下同）6 百元，固非無見，惟本件違
    規行為既係發生在道路交通管理處罰條例修正施行之前，揆
    諸上述亦應適用修正後道路交通管理處罰條例之規定，有如
    上述，則原處分機關漏未比較適用新法，而逕依修正前道路
    交通管理處罰條例第56條第1 項第11款之規定，裁處異議人
    罰鍰6 百元，揆諸上述，顯有未合。雖本件異議人之聲明異
    議，為無理由，然原處分既有上開可議之處，自仍應由本院
    將原處分撤銷，並自為裁定如主文所示。
據上論斷，應依道路交通案件處理辦法第20條前段，裁定如主文
。
中    華    民    國   95   年     4    月    13    日
                  交通法庭  法  官  林 晏 鵬
上列正本證明與原本無異。
如不服本裁定，應於裁定送達後五日內向本院提出抗告狀。
                            書記官    陳君偉
中    華    民    國   95   年     4    月    13    日


司法院資訊處製作；財團法人民間司法改革基金會備份。
